【裁判字號】    98,基簡,540
【裁判日期】    980903
【裁判案由】    遷讓房屋等
【裁判全文】
臺灣基隆地方法院基隆簡易庭民事判決
原      告  國立基隆高級商工職業學校
法定代理人  甲○○
訴訟代理人  許智勝律師
被      告  乙○○
上列當事人間請求遷讓房屋等事件，本院於民國98年7月23日言
詞辯論終結，判決如下：
    主  文
被告應將門牌號碼基隆市基隆市○○區○○路一三七號四弄四號
遷讓返還原告，其履行期間為壹年。
被告應給付原告新臺幣參拾壹萬零肆佰肆拾元，及自民國九十八
年六月四日起至清償日止，按年息百分之五計算之利息，暨自民
國九十八年六月四日起至遷讓返還前開房屋之日止，按月給付原
告新臺幣伍仟壹佰柒拾肆元。
訴訟費用新臺幣參仟柒佰伍拾元由被告負擔。
本判決得假執行。
    事實及理由要領
一、本件被告經合法通知，未於言詞辯論期日到場，核無民事訴
    訟法第386條所列各款情形，爰依民事訴訟法第436條第2項
    、第385條第1項前段之規定，准原告之聲請，由其一造辯論
    而為判決。
二、原告起訴主張：被告前為原告學校職員，於民國（下同）53
    年11月14日配住中華民國所有，由原告管理之門牌號碼基隆
    市○○路137號4弄4號房屋（下稱系爭房屋），惟被告已於
    77年2月1日退休，系爭房屋之借貸目的已使用完畢，詎被告
    迭經原告請求返還系爭房屋均未置理，為此依民法第767條
    規定，請求被告將系爭房屋返還原告。又依民法第179條規
    定，被告應給付占有使用系爭房屋之相當於租金之不當得利
    ，系爭房屋位於基隆市仁愛區內，屬城市地方，依土地法第
    97條規定按系爭房屋之土地及建築物申報總價年息8％計算
    ，而系爭房屋面積49.4平方公尺，其基地（即基隆市○○區
    ○○段第1005地號）98年申報地價為每平方公尺新臺幣（下
    同）15,000元，系爭房屋課徵房屋稅現值35,100元，則系爭
    房屋每月相當於租金之不當得利為5,174元【計算式：（49.
    4×15000＋35100）×0.08÷12＝5174，元以下四捨五入】
    ，爰請求被告給付自本件訴訟起訴時起回溯5年，無權占用
    系爭房屋相當於租金之不當得利310,440元【計算式：5174
    ×12×5＝310440】等語，並聲明：(一)被告應將門牌號碼基
    隆市○○路137號4弄4號房屋遷讓返還原告，並自起訴狀繕
    本送達翌日起至返還系爭房屋之日止，按月給付原告5,174
    元。(二)被告應給付原告310,440元，及自起訴狀繕本送達翌
    日起至清償日止，按年息百分之五計算之利息。(三)原告願供
    擔保，請准宣告假執行。
三、按當事人對於他造主張之事實，已於相當時期受合法之通知
    ，而於言詞辯論期日不到場，亦未提出準備書狀爭執者，視
    同自認，民事訴訟法第280條第3項前段定有明文。經查，原
    告上開主張，業據提出與其所述相符之建物及土地登記第二
    類謄本、國立基隆高級商工職業學校93年5月17日函、房屋
    稅籍證明書等件為證，而被告分別於98年6月3日、98年7月7
    日、98年8月14日親自收受本件調解通知書、言詞辯論通知
    書，卻未於言詞辯論期日到場，亦未提出準備書狀爭執，揆
    諸前揭說明，應視同自認，而堪認原告主張為真實。
四、次按所有人對於無權占有或侵奪其所有物者，得請求返還之
    ，民法第767條前段定有明文。本件被告占有使用由原告管
    理之國有系爭房屋乙情，既如前述，原告請求被告返還房屋
    ，自屬有理。再按判決所命之給付，其性質非長期間不能履
    行或斟酌被告之境況，兼顧原告之利益，法院得於判決內定
    相當之履行期間或命分期給付；經原告同意者，亦同；民事
    訴訟法第396條第1項亦定有明文。經查，被告為11年12月12
    日生乙情，有戶籍謄本附卷可稽，本院審酌本件係命遷讓房
    屋，依其性質本非立時可成，且被告年近90歲，另覓住所遷
    移他處必需相當時日，其性質非長期間不能履行，爰依上開
    規定，酌定本判決第1項履行期間為1年。
五、又按無法律上之原因而受利益，致他人受損害者，應返還其
    利益，民法第179條定有明文。而無權占有他人土地，可獲
    得相當租金之利益，為社會通常之觀念 (最高法院61年度台
    上字第1695號判例意旨參照)。本件被告無權占用原告所有
    之系爭房屋，受有相當於租金之利益，致原告受有相當於租
    金之損害，自應就不當得利負返還責任。原告基於不當得利
    之法律關係，請求被告給付自本件訴訟起訴時起回溯5年相
    當於租金之不當得利，應為有理。又按城市地方房屋之租金
    ，以不超過土地及其建築物申報總價年息百分之十為限，土
    地法第97條第1項亦有明文；且其基地租金之數額，除以基
    地申報地價為基礎外，尚須斟酌基地之位置，工商業繁榮之
    程度，承租人利用基地之經濟價值及所受利益等項，並與鄰
    地租金相比較，以為決定，並非必達申報總地價年息百分之
    十最高額 (最高法院68年台上字第3071號判例意旨參照)。
    經查，系爭房屋及其基地坐落於基隆市仁愛區，鄰近仁愛國
    小、信義國小等情，有翻拍相片3紙附卷可稽，本院審酌上
    情，認原告以系爭房屋之土地及建築物申報總價年息8％計
    算相當於不當得利之租金，應屬適當。而系爭房屋面積系爭
    房屋面積49.4平方公尺，其基地（即基隆市○○區○○段第
    1005地號）98年申報地價為每平方公尺15,000元，系爭房屋
    課徵房屋稅現值35,100元，則系爭房屋每月相當於租金之不
    當得利為5,174元【計算式：（49.4×15000＋35100）×0.0
    8÷12＝5174，元以下四捨五入】，從而，本件原告請求被
    告給付自起訴時起回溯5年，無權占用系爭房屋相當於租金
    之不當得利310,440元【計算式：5174×12×5＝310440】及
    自起訴狀繕本送達翌日即98年6月4日起至清償日止，按年息
    百分之五計算之利息，暨自98年6月4日起至遷讓返還系爭房
    屋之日止，按月給付原告5,174元，亦為有理，應予准許。
六、又本件係就民事訴訟法第427條第1項規定之適用簡易程序訴
    訟所為被告敗訴之判決，爰依民事訴訟法第436條第2項、第
    389條第1項第3款，依職權宣告假執行。
七、據上論結，本件原告之訴為有理由，依民事訴訟法第436條
    第2項、第78條、第385條第1項前段、第389條第1項第3款，
    判決如主文。
中    華    民    國    98    年    9    月     3    日
                  基隆簡易庭法  官    姚貴美
以上正本係照原本作成。
對於本件判決如有不服，應於收受送達後20日內向本院提出上訴
書狀，上訴於本院合議庭，並按他造當事人之人數附具繕本。
中    華    民    國    98    年    9    月     3    日
                            書記官    詹小瑤


司法院資訊處製作；財團法人民間司法改革基金會備份。
